【裁判字號】    97,抗,362
【裁判日期】    970428
【裁判案由】    沒入保證金
【裁判全文】
臺灣高等法院刑事裁定                   97年度抗字第362號
抗  告  人
即  具保人  甲○○
被      告  乙○○
上列抗告人因沒入保證金案件，不服臺灣臺北地方法院中華民國
97年3月13日裁定（97年度聲字第491號），提起抗告，本院裁定
如下：
    主  文
抗告駁回。
    理  由
一、聲請意旨略以：具保人甲○○因被告乙○○犯偽造文書等案
    件，經依臺灣臺北地方法院檢察署指定之保證金額新臺幣2
    萬元，出具現金保證後，將被告釋放，茲因該被告逃匿，依
    刑事訴訟法第118 條之規定，應沒入具保人繳納之保證金等
    語。
二、原裁定以：按具保之被告逃匿者，應命具保人繳納指定之保
    證金額，並沒入之；保證金已繳納者，沒入之，刑事訴訟法
    第118條第1項定有明文。又該第118條第1項之沒入保證金，
    以法院之裁定行之，檢察官依第118條第2項之沒入保證金（
    指被告或犯罪嫌疑人因拘提或逮捕到場者，偵查中經檢察官
    訊問後，認有第101條第1項或第101條之1第1 項各款所定情
    形之一，而無聲請羈押之必要時，依第93條第3 項但書逕為
    具保之處分；以及被告經傳喚、自首或自行到場者，檢察官
    於訊問後認有第101條第1項或第101條之1第1 項各款所定情
    形之一，而無聲請羈押之必要時，依第228條第4項所為之具
    保處分等兩種情形），於偵查中以檢察官之命令行之，刑事
    訴訟法第121條第1項、第4項亦定有明文。依刑事訴訟法第1
    21條第4 項之規定，檢察官僅於偵查中始有沒入保證金之權
    限，執行案件中如有沒入保證金之必要者，自須由檢察官聲
    請法院以裁定行之，檢察官不得逕命沒入保證金。經查，被
    告因犯偽造文書等案件，經原審於96年8 月17日以96年度訴
    字第758號刑事判決判處有期徒刑4月，如易科罰金，以新臺
    幣1千元折算壹日，並減為有期徒刑2月，如易科罰金，以新
    臺幣1 千元折算一日確定。嗣臺灣臺北地方法院檢察署通知
    執行，被告經傳喚、拘提無著，且經通知具保人偕同被告到
    案執行，具保人亦未偕同被告到案執行以履行其具保責任等
    情，有上開判決書、被告及具保人之法務部戶役政連結作業
    系統個人基本資料表、送達證書、拘票、法務部全國檢察官
    線上查詢刑案人犯在監所最新資料報表等件資料在卷可稽，
    則依上開規定及說明，聲請人聲請核無不合，應予准許，經
    核並無違誤。
三、抗告人即具保人甲○○抗告意旨略以：抗告人自保出女兒即
    被告乙○○後，並未再收受通知，亦無更換通訊地址，可能
    因家中無人未能收受，或因女兒收受後害怕未告知，又因不
    諳法律而延誤，並非怠慢法庭或逃亡。被告乙○○於年前摔
    傷，醫生囑咐要多休養，因而未報到執行，然於三月傷勢痊
    癒，現已到案執行。被告乙○○之父長期在大陸工作，抗告
    人獨立扶養兒女，保證金亦係向他人借貸，若遭沒入，實有
    造成傷害，爰請撤銷原裁定。
四、按具保之被告逃匿者，應命具保人繳納指定之保證金額，並
    沒入之；保證金已繳納者，沒入之，刑事訴訟法第118條第1
    項定有明文。本件被告因偽造文書等案件，經原審判處罪刑
    確定後，經臺灣臺北地方法院檢察署檢察官依被告住所傳喚
    到案執行；同時依抗告人住所通知帶同被告到案執行，並於
    96年10月23日經抗告人之同居人收受，有送達證書在卷為憑
    。嗣因被告傳喚未到，再經檢察官拘提無著，被告顯已逃匿
    ，亦有送達證書及拘票回證在卷可考。而檢察官既已合法送
    達抗告人，抗告人卻未按期帶同被告到案執行，被告並已逃
    匿。原審因依檢察官聲請，裁定沒入抗告人之保證金2 萬元
    ，自屬有據。抗告人指稱，經濟不佳，或因同居人收受後未
    告知，縱然屬實，亦無解於被告逃亡之事實。足見抗告人抗
    告，為無理由，應予駁回。
五、本件檢察官係於97年2 月21日向原審聲請沒入保證金，而被
    告業則於同年3月7日到案，原審及至97年3 月13日始裁定沒
    入保證金。然檢察官聲請沒入保證金時，被告既已逃匿，縱
    被告於原審裁定前業已到案執行，亦無解於先前逃匿之事實
    ，原審裁定，自屬合法，併此敘明。
據上論結，應依刑事訴訟法第412條，裁定如主文。
中    華    民    國    97    年    4     月    28    日
                  刑事第四庭    審判長法  官  沈宜生
                                      法  官  周煙平
                                      法  官  陳國文
以上正本證明與原本無異。
不得再抗告。
                                      書記官  楊麗娟
中    華    民    國    97    年    4     月    28    日


司法院資訊處製作；財團法人民間司法改革基金會備份。
